【裁判字號】    95,訴,1697
【裁判日期】    951221
【裁判案由】    搶奪
【裁判全文】
臺灣臺南地方法院刑事判決              95年度訴字第1697號
公  訴  人  臺灣臺南地方法院檢察署檢察官
被      告  丙○○
上列被告因搶奪案件，經檢察官提起公訴（九十五年度偵字第一
五八六六號），被告於準備程序就犯罪事實為有罪之陳述，本院
合議庭裁定由受命法官獨任行簡式審判程序，判決如下：
    主  文
丙○○共同意圖為自己不法之所有，而搶奪他人之動產，未遂，
處有期徒刑陸月，如易科罰金，以銀元參佰元即新臺幣玖佰元折
算壹日。
    事  實
一、丙○○與黃靖翰（經檢察官另行提起公訴）共同基於意圖自
    己不法所有之犯意聯絡及行為分擔，於民國（下同）九十五
    年五月六日下午三時許，在臺南市○○街與保安路交岔路口
    ，見甲○○左手持皮包一只，隻身行走於前開道路旁，即由
    黃靖翰騎乘機車後載丙○○接近，趁甲○○不及防備之際，
    由丙○○自其左後方搶奪前開皮包，因甲○○緊抓皮包不放
    而未遂，兩人隨即騎乘機車離去。
二、案經甲○○訴由臺南市警察局第六分局報告臺灣臺南地方法
    院檢察署檢察官偵查後提起公訴。
    理  由
一、本件被告所犯為死刑、無期徒刑、最輕本刑為三年以上有期
    徒刑以外之罪，亦非屬高等法院管轄之第一審案件，其於準
    備程序進行中，先就被訴事實為有罪之陳述，經法官告知簡
    式審判程序之旨，並聽取檢察官之意見後，依刑事訴訟法第
    二百七十三條之一第一項、第二百七十三條之二等規定，裁
    定由受命法官獨任進行簡式審判程序，且不受同法關於證據
    能力認定及調查方式之限制，合先敘明。
二、上開犯罪事實，有下列事證足資證明：
  (一)被告於警偵訊中及本院審理時之自白。
  (二)證人即共同被告黃靖翰於警詢及偵訊中之證述。
  (三)告訴人甲○○於警詢中之指訴。
  (四)錄影帶翻拍照片四幀附於警卷可資佐證
  (五)現場照片十二幀附於偵卷可資佐證。
三、論罪科刑
  (一)核被告丙○○前開所為，係犯刑法第三百二十五條第一項、
    第三項之搶奪未遂罪。又其與共同被告黃靖翰，就前開犯行
    ，有犯意聯絡及行為分擔，應依修正施行前刑法第二十八條
    之規定論以共同正犯（詳如後述）。另被告丙○○已著手搶
    奪行為之實行而不遂，為未遂犯，應依修正施行前刑法第二
    十六條前段減輕其刑（詳如後述）。
  (二)爰審酌被告丙○○年僅二十八歲，正值青春年華，四肢健全
    ，不思以正當途徑賺取所需，又教育程度為高職肄業，智識
    程度非低，竟因男友即共同被告黃靖翰之提議，即隨之附和
    ，欲以搶奪方式，破壞他人對所有物之監督關係，惡性非輕
    ，所幸因被害人緊握皮包以致被告搶奪未遂，且未因此造成
    被害人其他損害，暨對本案之參與程度、犯後坦承犯行態度
    尚佳等一切情狀，爰量處如主文所示之刑，並依修正施行前
    第四十一條第一項前段、廢止前罰金罰鍰提高標準條例第二
    項之規定諭知易科罰金之折算標準，以示懲儆。
四、新舊法比較
  (一)按行為後法律有變更者，適用行為時之法律。但行為後之法
    律有利於行為人者，適用最有利於行為人之法律。修正後刑
    法第二條第一項定有明文。查本件被告行為後，刑法部分條
    文修正施行，而修正施行後刑法第二條第一項亦修正規定，
    然此乃為與刑法第一條罪刑法定主義相互契合，以貫徹法律
    禁止溯及既往原則，其乃規範行為後法律變更所生新舊法律
    比較適用之準據法，本身尚無比較新舊法之問題，故應一律
    適用修正施行後刑法第二條之規定以決定適用之刑罰法律，
    先予辨明。又參以本次刑法總則編修正之比較新舊法，應就
    罪刑有關之之共犯、未遂犯、想像競合犯、牽連犯、連續犯
    、結合犯，以及累犯加重、自首減輕暨其他法定加減原因（
    如身分加減）與加減例等一切情形，綜其全部罪刑之結果而
    為比較（最高法院九十五年五月二十三日刑事庭第八次會議
    決議可資參照），首先敘明。
  (二)查被告行為時修正施行前刑法第二十八條乃規定：「二人以
    上共同實施犯罪之行為者，皆為正犯」，而修正施行後同條
    文僅將「實施」修正為「實行」，考之修正條文立法理由說
    明，其主要目的係在排除僅參與犯罪之「陰謀」或「預備」
    階段者成立共同正犯之可能，就此而言，修正施行後刑法第
    二十八條之規定已較修正前之規定限縮共同正犯成立之範圍
    ，然本件被告所為之犯行，非屬陰謀、預備共同正犯，適用
    新舊法之結果，修正後之規定並非較有利於正犯，因此，依
    刑法第二條第一項前段之規定，仍應適用修正前刑法第二十
    八條之規定。
  (三)復查本件被告行為時關於未遂犯之成立要件與處罰效果，乃
    分別於刑法第二十五條、第二十六條前段定有明文，然嗣後
    關於未遂犯之處罰效果調整至修正施行後刑法第二十五條第
    二項後段「未遂犯之處罰，得按既遂犯之刑減輕之。」，觀
    之修正前後條文文字內容均屬相同，僅係體例條項之挪移，
    適用結果並無利與不利之不同，故依修正施行後刑法第二條
    第一項前段之規定，仍依修正施行前刑法第二十六條前段處
    斷之。
  (四)再查本件被告行為時易科罰金之折算標準，依修正施行前刑
    法第四十一條第一項前段及修正前罰金罰鍰提高標準條例第
    二條前段之規定，乃以銀元一百元以上三百元以下即新臺幣
    三百元以上九百元以下折算一日。惟被告行為後之刑法第四
    十一條第一項前段業已修正為：「犯最重本刑為五年以下有
    期徒刑以下之刑之罪，而受六個月以下有期徒刑或拘役之宣
    告者，得以新臺幣一千元、二千元或三千元折算一日，易科
    罰金。」，另罰金罰鍰提高標準條例第二條亦已廢止，然經
    比較修正前後之易科罰金折算標準，顯以修正施行前之規定
    較有利於被告，故依刑法第二條第一項前段之規定，應適用
    修正施行前刑法第四十一條第一項前段、廢止前之罰金罰鍰
    提高標準條例第二條之規定為易科罰金之折算標準。
據上論斷，應依刑事訴訟法第二百七十三條之一第一項、第二百
九十九條第一項前段，刑法第二條第一項前段、第三百二十五條
第一項、第三項、（修正施行前）第二十八條、（修正施行前）
第二十六條前段、（修正施行前）第四十一條第一項前段，（廢
止前）罰金罰鍰提高標準條例第二項，判決如主文。
本案經檢察官乙○到庭執行職務。
中    華    民    國    95    年    12    月    21    日
                  刑事第四庭   法  官  黃欣怡
以上正本證明與原本無異
如不服本判決應於送達後十日內向本院提出上訴
                               書記官  陳怡吟
中    華    民    國    95    年    12    月    21    日
本案論罪科刑條文：
中華民國刑法第325條
(普通搶奪罪)
意圖為自己或第三人不法之所有，而搶奪他人之動產者，處 6 月
以上 5 年以下有期徒刑。
因而致人於死者，處無期徒刑或 7 年以上有期徒刑，致重傷者，
處 3 年以上 10 年以下有期徒刑。
第 1 項之未遂犯罰之。


司法院資訊處製作；財團法人民間司法改革基金會備份。
